【裁判字號】    91,交易,232
【裁判日期】    920926
【裁判案由】    過失傷害
【裁判全文】
臺灣士林地方法院刑事判決                        九十一年度交易字第二三二號
    公  訴  人  臺灣士林地方法院檢察署檢察官
    被      告  丙○○
右列被告因過失傷害案件，經檢察官提起公訴（九十一年度偵字第三四六二號、六三
四三號），本院判決如左：
    主  文
丙○○因過失傷害人，處有期徒刑伍月，如易科罰金以參佰元折算壹日。
    事  實
一、丙○○於民國九十一年一月二十二日上午十時二十分許，駕駛車牌號碼六Ｂ—四
    五八二號自用小客車，沿台北市○○○路○段北向南方向第一車道行駛，至中山
    北路五段與中正路口時，應注意該處速限為每小時五十公里，且應注意遵守燈光
    號誌，而依當時情形，又無不能注意之情事，竟疏未注意，見該處號誌已轉為紅
    燈，仍貿然以時速約七十至八十公里之速度，闖越紅燈超速行駛，致其自用小客
    車前頭先撞及沿台北市○○路西向東方向行駛，由甲○○駕駛之車牌號碼ＡＤ—
    一六三一號自用小客車左側車身，再失控撞及南向北方向穿越人行道之行人乙○○、劉修身、蕭伊君、郭曉蓉、王雅芬等人，使甲○○受有左側骨盆骨折、頭皮
    撕裂傷約十五公分之傷害，乙○○受有左脛骨、腓骨骨折之傷害，劉修身、蕭伊
    君二人受有手腳多處擦傷之傷害，郭曉蓉受有背部與脊椎疼痛之傷害，王雅芬受
    有左腳踝骨折之傷害（劉修身、蕭伊君、郭曉蓉、王雅芬傷害部分未據告訴）。
    丙○○則於警員至現場處理時在場，當場自首承認為肇事人並接受裁判。
二、案經被害人甲○○訴由台北市政府警察局士林分局移送及被害人乙○○告訴由台
    灣士林地方法院檢察署檢察官偵查起訴。
    理  由
一、訊之被告丙○○雖坦承於右述時地發生車禍致告訴人甲○○、乙○○受傷，惟否
    認有闖紅燈及以時速七、八十公里之高速行駛，辯稱：其係搶黃燈，並非闖紅燈
    ，且車速雖然很快，但沒有達時速七、八十公里，車禍發生原因係因告訴人甲○○闖紅燈，且告訴人甲○○提出之診斷證明書有多處添加痕跡，是否屬實亦有疑
    義云云，經查：
  (一)右揭犯罪事實業據告訴人甲○○、乙○○指訴歷歷，且有道路交通事故調查表、
    談話紀錄表及告訴人甲○○、乙○○提出之診斷證明書二紙在卷可稽。而告訴人
    甲○○提出之財團法人新光吳火獅紀念醫院（下稱新光醫院）診斷證明書，雖有
    添加字跡之痕跡，惟經本院詢問新光醫院，該院覆稱「陳君因車禍受傷於九十一
    年一月二十二日至本院急診就醫，檢查發現主要傷勢有二：(1)左側骨盆骨折(2)右
    前額頭皮撕裂傷。經急診縫合後，住院治療至九十一年三月三日出院。原先開立
    之診斷書只註明骨折，後因病人要求加註頭皮撕裂傷」等語，有該院九十二年一
    月二十八日（九十二）新醫醫字第一０九號函存卷可參，足見告訴人甲○○受有
    左側骨盆骨折、頭皮撕裂傷之傷害屬實。
  (二)而被告當日車速為時速七、八十公里，亦係被告於車禍發生當日警員訊問時所自
    承，有前述卷附交通事故談話紀錄表可證，核與告訴人甲○○指稱被告當日以高
    速行駛等情相符，被告嗣後改稱其時速沒有七、八十公里云云，應係事後卸責之
    詞，難以採信。
  (三)當日行走於人行穿越道之行人王雅芬於車禍發生當天在陽明醫院接受警員訊問時
    即指稱「我於上述時間與同學蕭伊君於中山北路五段、中正路口東南側，看路口
    南側行人穿越道東西向行人號誌燈轉換為綠燈後，我與蕭伊君沿著南側行人穿越
    道東向西行走時，六Ｂ—四五八二自小客沿中山北路五段北向南行駛通過中正路
    口時，與沿中正路西向東行駛之ＡＤ—一六三一自小客碰撞後，六Ｂ—四五八二
    自小客衝向我們，撞倒我與蕭伊君數位行人。我無法確定六Ｂ—四五八二自小客
    與ＡＤ—一六三一自小客哪部闖紅燈，我確定當時路口南側行人穿越道東西向為
    綠燈」等語，於偵查中並到庭具結證稱「我是行人第一個走，已經綠燈我才走，
    快到安全島就聽到碰一聲，就見被告車衝過來，我欲往後跑，但仍被車壓住，腳
    在車底下，當場骨折」等語（見九十一年六月十一日偵查訊問筆錄）。而同行之
    蕭伊君於車禍發生當日警訊時亦指稱「我於上述時間與同學王雅芬於中山北路五
    段，中正路東南側看路口南側東西向行人號誌變綠燈後，我、王雅芬沿著南側行
    人穿越道東向西行走時，突然聽見車輛碰撞聲後，一部六Ｂ—四五八二自小客前
    車頭衝向我們，致我與王雅芬及數位行人被撞倒受傷」等語，於偵查中亦到庭具
    結證稱「我是自西歐加油站往中華賓士走，快到安全島，我在王雅芬後面，王雅
    芬已到安全島，聽到碰一聲車子就撞過來了，我確定當時我們是綠燈」（見九十
    一年六月十一日偵查訊問筆錄）。本院認證人王雅芬、蕭伊君於車禍發生當時在
    場，且因而受傷，但並未對被告提出告訴，與告訴人乙○○亦非同學關係，與告
    訴人甲○○及被告又不相識，其證言應較中立而可採信。佐以卷附道路交通事故
    調查報告表上現場圖所繪，王雅芬、蕭伊君起步之紅磚道距安全島有七公尺，渠
    二人於中正路東西向行人號誌綠燈亮起後才通行，斯時，垂直之中山北路行向號
    誌一定是紅燈，不可能為黃燈，且證人王雅芬、蕭伊君行走近七公尺後，才聽到
    被告車輛與告訴人甲○○車輛碰撞之聲音，堪認被告車輛與告訴人甲○○車輛發
    生碰撞時，被告行向之號誌應係紅燈，告訴人甲○○行向之號誌為綠燈。
  (四)而被告雖於偵查中自帶證人楊博宇、黃永祥到庭證稱目擊告訴人甲○○闖紅燈云
    云，惟查：
    1.證人楊博宇自稱其係於一月二十二日十五時三十分在網路上刊登留言敘述目擊
      本件車禍發生，被告看到留言因而找其出庭作證，楊博宇雖證稱「當時我車停
      在麥當勞、中山北路往天母方向，我見到一部和我開一樣的車，因很多朋友開
      和我一樣的車，所以我特別注意，當時被告過馬路是黃燈，車速很快，而告訴
      人的車應是闖紅燈」、「自被告由福林橋下來，我就一直跟著他的車看，二旁
      的樹並未阻擋我視線」、「可以（看車時同時可以看見燈號）」、「我確信他
      （告訴人）是闖紅燈，因我見到他的車時，他已過一半路口」云云，惟其於網
      頁上刊登之留言係「今天上午約十點左右，在中山北路與中正路交岔口，一台
      銀色vectra（按指被告之車輛）直行中山北路，正好過紅綠燈時中山北路剛好
      從紅燈又變為綠燈，所以也沒有煞車的必要，正好可以加足油門順勢向前衝，
      沒想到遇到一台橫向衝過來的toyota闖紅燈，於是就大力的撞下去」云云，查
      證人楊博宇既係因被告所駕vectra車，與其一樣，且因很多朋友開vectra車，
      所以從被告車輛下福林橋後，證人楊博宇就跟著看，則其目擊vectra車發生嚴
      重碰撞，何以沒有下車關心是否自己的友人發生車禍，並接受警員訊問製作筆
      錄？況證人楊博宇自稱當日其暫停車輛打電話，其所停車之位置係「麥當勞，
      中山北路往天母方向」，則中山北路、中正路口號誌適在證人楊博宇後方，且
      證人楊博宇於車禍發生當日於網頁上留言所書被告車輛行向即中山北路係「紅
      燈轉為綠燈」，所以被告不用煞車直接加足油門往前衝云云，與其於偵查中證
      稱被告行至路口時其行向之號誌為「黃燈」，迥然不同。是證人楊博宇即便於
      車禍發生時在場，其是否清楚目睹中山北路、中正路口號誌變化情形，亦有可
      疑。尚難採信證人楊博宇之證言而認定被告搶黃燈、告訴人甲○○闖紅燈。
    2.證人黃永祥雖證稱車禍發生時其騎車正在該路口，停在中正路上靠近中華賓士
      的紅燈待轉區等紅燈，告訴人甲○○是第一部車，其看見告訴人甲○○的車在
      前面慢慢移動已過斑馬線欲右轉快車道，其以為是友人楊博宇發生車禍，於十
      分鐘後其人車到忠義街時電話聯絡楊博宇，是楊博宇說被告在網站上尋找目擊
      者，其才出來作證云云，惟證人黃永祥既目擊車禍發生，又以為是其友人楊博
      宇發生車禍，何以不於車禍發生後下車察看關心，並接受警方製作筆錄？而係
      於遠離車禍發生現場才致電楊博宇關懷詢問？況告訴人甲○○係駕車違規行駛
      於中華賓士旁之紅磚人行道後至路口才駛入中正路，此為被告及告訴人甲○○
      所一致陳明之事實，乃證人黃永祥竟證稱告訴人甲○○是停在路口的第一部車
      ，於紅燈時即慢慢移動云云，與被告及告訴人所述迥然不同，其究竟有無於車
      禍發生時在場目睹？誠有可疑。是證人黃永祥之證言多有可疑之處，實難採信
      。
  (五)又，告訴人甲○○違規行駛於人行道，雖屬違反道路交通安全規則第九十條之規
    定，惟因車禍發生時中正路告訴人甲○○之行向為綠燈，其本有依綠燈號誌指示
    通行該路口之權利，其駛至路口之前違規行駛於人行道，應屬一般違規，與本件
    車禍之發生無關。本件經送台北市政府交通局覆議結果，亦同此認定，有台北市
    政府交通局檢送之九十二年六月三十日北市交鑑意字第六一０八號車輛行車事故
    鑑定案件覆議意見書一份在卷可參。
  (六)按駕駛人駕駛汽車，應遵守道路交通標誌、標線、號誌之指示，並服從執行交通
    勤務之警察或依法令執行指揮交通及交通稽查任務人員之指揮，道路交通安全規
    則第九十條有明文規定；再按汽車行駛至交岔路口，其行進、轉彎，應遵守燈光
    號誌之指示，道路交通安全規則第一百零二條第一項第一款亦定有明文。查被告
    駕駛汽車，自應確實遵守上開道路交通安全規則之規定，且肇事當時係白天，號
    誌正常運作，當地速限為時速五十公里，天候晴，路面乾燥無缺陷，無障礙物，
    視距良好，此有卷附道路交通事故調查表可參，依其情形並無不能注意之情事，
    乃被告竟闖紅燈並超速行駛，致發生本件車禍，自屬有過失。被告否認闖紅燈及
    以時速七、八十公里行駛，要係卸責之詞，不足採信。又告訴人甲○○、乙○○
    確因本件車禍而受傷，是被告之過失行為，與告訴人受傷之結果，有相當因果關
    係。事證明確，被告過失傷害之犯行已堪認定，應予依法論科。
二、核被告所為，係犯刑法第二百八十四條第一項前段過失傷害罪。被告一過失行為
    致告訴人甲○○、乙○○等人受傷，應論以想像競合犯。又，被告行經人行穿越
    道不依規定讓行人優先通行，因而致人受傷，依法應負刑事責任，爰依道路交通
    管理處罰條例第八十六條第一項規定，加重其刑。被告於車禍發生後，警員到場
    處理，不知孰為肇事人前，坦承肇事並接受裁判，合於自首之規定，有卷附自首
    調查表可參，應依刑法第六十二條前段減輕其刑，並依法先加後減之。爰審酌被
    告闖紅燈、超速行駛，違規情節重大，且肇事至今已一年餘，迄未賠償告訴人，
    並斟酌告訴人受傷程度等及其他一切情狀，量處如主文所示之刑，並諭知易科罰
    金之折算標準。
據上論斷，應依刑事訴訟法第二百九十九條第一項前段，刑法第二百八十四條第一項
前段、第五十五條、第六十二條前段、第四十一條第一項，道路交通管理處罰條例第
八十六條第一項，罰金罰鍰提高標準條例第一條前段、第二條判決如主文。
本案經檢察官吳怡明到庭執行職務。
中      華      民      國      九十二      年    九    月    二十六    日
                                    臺灣士林地方法院交通法庭
                                        法  官  洪  慕芳
右正本證明與原本無異。
如不服本判決，應於判決送達後十日內，向本院提出上訴狀。
                                        書記官  趙  彩  彤
中      華      民      國      九十二      年    九    月    二十九    日
附錄本判決論罪科刑依據之法條：
刑法第二百八十四條第一項：
  因過失傷害人者，處六月以下有期徒刑、拘役或五百元以下罰金，致重傷者，處一
  年以下有期徒刑、拘役或五百元以下罰金。
道路交通管理處罰條例第八十六條第一項：
  汽車駕駛人，無駕駛執照駕車、酒醉駕車、吸食毒品或迷幻藥駕車、行駛人行道或
  行經行人穿越道不依規定讓行人優先通行，因而致人受傷或死亡，依法應負刑事責
  任者，加重其刑至二分之一。


司法院資訊處製作；財團法人民間司法改革基金會備份。
